【裁判字號】    90,上易,719
【裁判日期】    900430
【裁判案由】    妨害自由
【裁判全文】
臺灣高等法院刑事判決                              九十年度上易字第七一九號
    上  訴  人  甲○○
    即  被  告
右上訴人因妨害自由案件，不服臺灣臺北地方法院八十九年度易字第二四０八號，中
華民國九十年一月十八日第一審判決（起訴案號：臺灣臺北地方法院檢察署八十九年
度偵字第五三四０號）提起上訴，本院判決如左：
    主  文
上訴駁回。
    事  實
一、甲○○之友人王廖淑芹於民國（下同）八十八年六月六日向乙○○承租坐落台北
    市○○路○段九十八號九樓之五號房屋，並將該屋交予甲○○後離境，嗣甲○○
    受王廖淑芹之託處理該屋之退租事宜而與乙○○有所爭執，詎甲○○基於恐嚇安
    全之犯意，於八十八年十一月二日晚上十一時許，打電話至乙○○位於台北市○
    ○街一三０巷十二之一號四樓住處，於電話中對乙○○接續恐嚇稱：「妳的地址
    都在我手上，妳可以試著看」、「我到妳家的話，我讓妳受不了」、「我跟妳有
    完有了的話，我就跟妳姓、妳可以試試看」、「我跟妳講，我當場叫我小弟甩妳
    兩個耳光，跟妳很客氣了」、「妳只要敢動這個房子的話，我肯定妳吃不了兜著
    走」等加害身體之事之語，使乙○○聽聞後心生恐懼，致生危害乙○○之安全。
二、案經被害人乙○○訴由臺灣臺北地方法院檢察署檢察官偵查聲請簡易判決處刑，
    經臺灣臺北地方法院認以通常程序審理。
    理  由
一、訊據上訴人即被告甲○○坦承於在右揭時、地打電話給告訴人乙○○，並於電話
    中對告訴人說：「你只要敢動這個房子的話、我肯定你吃不了兜著走」等語（偵
    卷第六三頁、原審卷第二七頁、本院卷第二五頁），惟否認有恐嚇危害安全之犯
    行，辯稱略以：「因告訴人於電話中罵三字經，一時氣憤才說的，但我是分段說
    的，並沒有恐嚇告訴人之意思，錄音帶遭到剪接，將告訴人罵三字經那段話都剪
    掉，況且這些話客觀上來講僅是日常爭吵常見之情緒抒發用語，告訴人於聽了其
    所說的話也未因而心生恐懼，告訴人有侵害到別人的權益，他說的都是謊話」云
    云。惟查：
(一)、被告甲○○之友人王廖淑芹於民國（下同）八十八年六月六日向告訴人乙○○承
    租坐落台北市○○路○段九十八號九樓之五號房屋，並將該屋交予甲○○後離境
    ，嗣被告受王廖淑芹之託處理該屋之退租事宜，而質疑告訴人擅自搬走該屋內之
    物品，致與告訴人發生爭執乙節，為被告所坦承，並據被告之子林文韋於偵查陳
    稱：「我不認識王廖淑芹，八十八年七、八月間我父親叫我住進該處，第二天我
    就跟房東乙○○見面，我住了三、四天就搬走」在卷（八十八年度他字第二七四
    七號偵卷第五二頁），亦有卷附租賃契約（他字第二七四七號偵卷第六八頁）、
    告訴人裝設冷氣而經證人林文韋簽名之收據（八十八年度他字第二七四七號偵卷
    第五頁）、王廖淑芹委託上訴人即被告處理該屋退租事宜之委託書（八十八年度
    他字第二七四七號偵卷第六三頁）及上訴人即被告委託律師所發律師函（他字第
    二七四七號偵卷第五六頁）各一紙可稽。
(二)、被告乃進而於八十八年十一月二日晚上十一時許，打電話給告訴人質問前開事項
    ，並於電話中接續對告訴人恐嚇稱：「妳的地址都在我手上，妳可以試著看‧‧
    ‧我到妳家的話，我讓妳受不了‧‧‧我跟妳有完有了的話，我就跟妳姓，妳可
    以試試看‧‧‧我跟妳講，我當場叫我小弟甩妳兩個耳光，跟妳很客氣了‧‧‧
    妳只要敢動這個房子的話，我肯定妳吃不了兜著走」等語之事實，業據告訴人於
    偵查、原審及本院審理中指述明確，並有告訴人所提出之錄音帶一捲、錄音帶譯
    文可按（譯文見偵卷第二六頁以下）。被告亦不否認該錄音帶內所錄之男聲為其
    聲音（原審卷第五十頁）。而該捲錄音帶於偵查中及原審當庭播放勘驗之結果，
    內容與譯文相符，確有上開恐嚇言詞，亦有勘驗筆錄在卷可佐（原審卷第五十頁
    ）。
(三)、告訴人於電話中聽聞被告所說上開恐嚇言詞後，心生恐懼之情，業經告訴人陳稱
    ：「當時我聽了這些恐嚇的話，我非常害怕」（原審卷第二八頁）、「我非常的
    害怕，我只要接觸到他，我就很害怕」（本院卷第二七頁）等語足按。上訴人即
    被告所述前開：「妳的地址都在我手上，妳可以試著看、「我到妳家的話，我讓
    妳受不了」、「我跟妳講，我當場叫我小弟甩妳兩個耳光」、「妳只要敢動這個
    房子的話，我肯定妳吃不了兜著走」等語，在客觀上自係一般人見聞之均會認為
    足可對其構成安全上之威脅，以致被恐嚇之人之生活狀態將陷於危險不安之境無
    疑，係屬恐嚇之言詞，至為顯明。上訴人即被告所辯無恐嚇犯意，告訴人並末心
    生恐懼云云均難以採信。
(四)、至被告聲請將告訴人所提出之錄音帶送請鑑定，以證明告訴人係先對其罵三字經
    後其始說上開恐嚇之言詞，及聲請對其進行測謊，惟因上訴人即被告自陳：「我
    前庭所言錄音帶剪接的意思，告訴人罵我的話都被剪掉了」（原審卷第五十頁）
    ，並承認錄音帶內之聲音及有關恐嚇之言詞係其所說（原審卷第五十頁），則錄
    音帶內所錄有關本案犯罪構成要件事實認定之部分（即上訴人即被告所說之上開
    恐嚇言詞），既未經剪接變造，即不影響本案錄音帶之證據能力。縱使上訴人即
    被告係因受告訴人之辱罵而口出前開恐嚇言詞，此亦屬犯罪之動機問題，而與上
    訴人即被告是否成立犯罪無涉，故無鑑定該錄音帶是否就告訴人口出三字經之部
    分遭到剪接之必要。且按「測謊鑑定須以具體『行為』之有無為測試標的，其結
    果均可藉由相關事證驗證：而至於有無以言語恐嚇，係屬感官知覺，無法檢驗測
    謊結果之正確性，不宜進行測謊」，有法務部調查局中華民國九十年二月二十日
    （九０）陸（三）字第九００一０二三０號函附卷可佐（本院卷第二九頁）。是
    被告之上開聲請顯無理由，均應予以駁回，附此敘明。至被告所稱慧行講堂宗教
    詐財情事與其於本院審理期日所提他人書函（本院卷第八八頁至第九五頁），均
    與本案無關，不足為被告有利事證，附此敘明。
(五)、綜上，本件事證明確，被告所辯應係事後飾卸之詞，不足採信，其犯行堪以認定
    ，應依法論科。
二、核被告甲○○所為係犯刑法第三百零五條之恐嚇危害安全罪。原審認被告罪證明
    確，並適用刑法三百零五條、第四十一條、罰金罰鍰提高標準條例第一條前段、
    第二條之規定，審酌被告甲○○犯罪之動機、犯罪後之態度、品行及犯罪所受之
    刺激等等一切情狀，處拘役五十日，如易科罰金以以佰元折算壹日。經核原判
    決認事用法並無不合，量刑之諭知均屬妥適，上訴人即被告上訴意旨仍執前詞否
    認犯罪，指摘原判決不當，為無理由，應予駁回。
據上論斷，應依刑事訴訟法第三百六十八條，判決如主文。
本案經檢察官王安明到庭執行職務。
中      華      民      國    九十      年      四      月     三十     日
                              臺灣高等法院刑事第七庭
                                  審判長法  官 吳  啟  民
                                        法  官 林  瑞  斌
                                        法  官 施  俊  堯
右正本證明與原本無異。
不得上訴。
       書記官 顏  志  豪
中      華      民      國    九十      年      四      月     三十     日
附錄：本判決論罪科刑法條：
中華民國刑法第三百零五條
 (恐嚇危害安全罪)
以加害生命、身體、自由、名譽、財產之事，恐嚇他人致生危害於安全者，處二年以
下有期徒刑、拘役或三百元以下罰金。


司法院資訊處製作；財團法人民間司法改革基金會備份。
